【裁判字號】    98,訴,2602
【裁判日期】    981130
【裁判案由】    損害賠償
【裁判全文】
臺灣臺中地方法院民事判決              98年度訴字第2602號
原      告  乙○○
訴訟代理兼送達代收人  林殷世律師
被      告  甲○○
上列當事人間請求損害賠償事件，經於民國98年11月18日言詞辯
論終結，本院判決如下：
    主    文
被告應給付原告新臺幣450,000元，及自民國98年10月30日起至
清償日止，按週年利率百分之5計算之利息。
原告其餘之訴駁回。
訴訟費用由被告負擔5分之3，餘由原告負擔。
本判決第一項原告得假執行，但被告如以新臺幣450,000元為原
告供擔保後，得免為假執行。
原告其餘假執行之聲請駁回。
    事實及理由
一、兩造之主張：
    （一）原告起訴主張：被告明知訴外人吳合莉為原告之妻，
          竟自民國97年5月15日起至97年6月1日止，基於相姦
          之犯意，接續在臺中市○○○路「怡達汽車旅館」、
          旱溪街「富苑汽車旅館」，發生至少4次之性行為，
          嗣經原告發現而於97年9月11日提出告訴，被告相姦
          犯行經鈞院以98年度易字第1998號刑事判決被告有罪
          ，再經臺灣高等法院臺中分院以98年度上易字第1398
          號駁回被告上訴確定。被告上開犯行，係不法侵害原
          告與訴外人吳合莉間之婚姻關係，致原告心身嚴重受
          創，工作頻生意外，並受鄰里及親友齒笑，精神至感
          痛苦。原告現就讀國立勤益大學，有自有不動產，因
          被告上開犯行致家庭瀕臨破裂，為此爰依侵權行為之
          法律關係，訴請被告賠償精神慰撫金650,000元，及
          自起訴狀繕本送達翌日（即98年10月30日）起至清償
          日止，按週年利率百分之5計算之利息，並願供擔保
          請准宣告假執行等語。
    （二）被告經合法通知，未於言詞辯論期日到場，僅於期日
          後提出答辯狀陳稱：原告以被告與其妻吳合莉間之妨
          害家庭行為，請求被告賠償650,000元，顯有過當，
          因原告應先就其被侵害之事實負立證之責，且本事件
          起因並非被告一人所為，現所有民、刑責任全歸由被
          告負擔，實欠公允，且原告之請求實屬抽象概估並無
          依據，原告之訴及假執行均應駁回，如受不利判決，
          願供擔保請准宣告免為假執行等語。
二、法院得心證之理由：
    （一）程序方面：本件被告未於言詞辯論期日到場，核無民
          事訴訟法第386條所列各款情形，爰依原告之聲請，
          由其一造辯論而為判決。
    （二）經查，訴外人吳合莉與原告為夫妻關係，而被告明知
          訴外人吳合莉為有配偶之人，竟仍基於相姦之犯意，
          以行動電話號碼0000000000號與訴外人吳合莉所使用
          之行動電話號碼0000000000號連繫約定地點後，由被
          告駕駛車牌號碼WB-5138號自小客車搭載訴外人吳合
          莉，分別於97年5月15日上午11時50分許、同年月23
          日上午11時30分許、同年月28日中午12時19分許，前
          往位於臺中市○○○路○段429號之「怡達汽車旅館
          」及於同年6月1日中午12時31分許，前往位於臺中市
          ○區○○街396號之「富苑汽車旅館」內發生性行為
          等情，業據訴外人吳合莉於本院98年度易字第19 98
          號妨害家庭刑事案件之偵、審程序中證述明確在卷，
          有本院依職權所調取之該刑事案件卷宗足憑。被告於
          刑事案件中雖否認有原告所主張之相姦犯行，惟查：
          被告確有與訴外人吳合莉為相姦犯行，業據訴外人吳
          合莉於刑事原審審理中結證明確，被告與訴外人吳合
          莉間原為同事情誼，並無夙怨，且有密切電話連繫，
          倘無相姦情事，衡情訴外人吳合莉當無甘冒自身涉犯
          通姦及偽證之重典，並以事關名節及家庭圓滿之事，
          設詞誣陷被告之理。另查被告確有刑事判決所載與訴
          外人吳合莉通話之紀錄，亦有查詢結果附於刑事偵查
          卷內可佐；被告所有之上開自小客車復有於相關時間
          進出「怡達汽車旅館」及「富苑汽車旅館」之情事，
          亦有旅館日記表及函文可參，足見訴外人吳合莉上開
          證述內容，確與實情相符，足以採信。
    （三）按因故意或過失，不法侵害他人之權利者，負損害賠
          償責任。故意以背於善良風俗之方法，加損害於他人
          者亦同；不法侵害他人之身體、健康、名譽、自由、
          信用、隱私、貞操，或不法侵害其他人格法益而情節
          重大者，被害人雖非財產上之損害，亦得請求賠償相
          當之金額。前二項規定，於不法侵害他人基於父、母
          、子、女或配偶關係之身分法益而情節重大者，準用
          之，民法第184條第1項、第195條第1項、第3項分別
          定有明文。又通姦足以破壞夫妻間之共同生活，非法
          所許，故明知對象為有配偶之人而仍與之相姦，係以
          違反保護個人法益之法規或有背公序良俗之方法加損
          害於他人，身為配偶之他方如因此受有非財產上之損
          害，自得依民法第184條第1項後段之規定請求損害賠
          償。又連帶債務之債權人，得對於債務人中之一人或
          數人或其全體，同時或先後請求全部或一部之給付，
          民法第273條第1項定有明文。被告所稱本事件起因並
          非因其一人所為，責任歸由其告負擔，實欠公允云云
          ，亦非有理。
    （四）本件被告既有於上揭時、地多次與原告之配偶相姦之
          行為，自係共同侵害原告基於配偶及婚姻關係之身分
          法益，且其情節重大，原告主張其因被告之侵權行為
          致精神上蒙受痛苦，請求被告賠償其所受之非財產上
          損害即精神慰撫金，洵屬有據。另按，精神慰撫金數
          額之酌定，法院應斟酌加害行為、兩造之身分、地位
          、家庭經濟能力及原告所受痛苦之程度等一切情狀。
          本院審酌兩造所分別陳述之上開學經歷、經濟狀況，
          原告與訴外人吳合莉育有三名子女、被告與訴外人吳
          合莉相姦之發生過程、期間長短、對原告婚姻生活之
          圓滿、安全及幸福所造成之破壞程度，所致原告所受
          精神之痛苦程度及前述兩造之身分、地位、經濟能力
          等一切情狀，認原告請求被告賠償精神慰撫金650,00
          0元，尚屬過高，應予核減為450,000元為相當，逾此
          範圍所為請求，不予准許。
    （五）又給付有確定期限者，債務人自期限屆滿時起，負遲
          延責任。給付無確定期限者，債務人於債權人得請求
          給付時，經其催告而未為給付，自受催告時起，負遲
          延責任。其經債權人起訴而送達訴狀，或依督促程序
          送達支付命令，或為其他相類之行為者，與催告有同
          一之效力。民法第229條第1項、第2項定有明文。另
          遲延之債務，以支付金錢為標的者，債權人得請求依
          法定利率計算之遲延利息。應付利息之債務，其利率
          未經約定，亦無法律可據者，週年利率為百分之5，
          民法第233條第1項、第203條亦有明文。本件原告對
          被告之侵權行為債權，核屬無確定期限之金錢給付性
          質，既經原告以起訴方式而為請求，被告迄未給付，
          當自起訴狀繕本送達被告之翌日（即98年10月30日）
          起，按週年利率5%計算法定遲延利息。
    （六）綜上所述，原告依侵權行為之法律關係，訴請被告賠
          償非財產上之損害650,000元及利息，就其中之450,0
          00元，及自98年10月30日起至清償日止，按週年利率
          5%計算之利息之範圍內，為有理由，應予准許。逾此
          部分之請求，為無理由，應予駁回。
    （七）本件判決原告勝訴部分，因所命給付之金額未逾50
          萬元，依民事訴訟法第389條第1項第5款之規定，應
          依職權宣告假執行；又被告陳明願供擔保免為假執行
          ，核無不合，爰酌定相當擔保金額併宣告，至原告敗
          訴部分，其假執行之聲請因失所附麗，應併予駁回。
三、本件事證已臻明確，兩造其餘攻擊防禦方法與舉證，核與判
    決結果無影響，爰不逐一論述，附此敘明。
四、據上論結，本件原告之訴為一部有理由，一部無理由，依民
    事訴訟法第385條第1項、第79條、第389條第1項第5款、第
    392條第2項，判決如主文。
中    華    民    國    98    年    11    月    30    日
                  民事第四庭    法  官  林宗成
上正本係照原本作成。
如對本判決上訴，須於判決送達後20日內向本院提出上訴狀。
中    華    民    國    98    年    11    月    30    日
                                書記官


司法院資訊處製作；財團法人民間司法改革基金會備份。
